臺灣高雄地方法院民事判決　　　　　　　100年度訴字第646號
原　　　告　佳德聯有限公司
法定代理人　蔡松青
訴訟代理人　紀錦隆律師
　　　　　　孫大昕律師
被　　　告　旺旺友聯產物保險股份有限公司
法定代理人　何國華
訴訟代理人　李帝慶律師
上列當事人間確認債權不存在等事件，本院民國100 年5 月26日
言詞辯論終結，判決如下：
    主      文
確認被告對原告如附表所示之支票債權不存在。
訴訟費用由被告負擔。
    事實及理由
壹、程序部分：
一、按訴訟，由被告住所地之法院管轄。被告住所地之法院不能
    行使職權者，由其居所地之法院管轄。訴之原因事實發生於
    被告居所地者，亦得由其居所地之法院管轄；當事人得以合
    意定第一審管轄法院。但以關於由一定法律關係而生之訴訟
    為限。前項合意，應以文書證之。民事訴訟法第1 條、第24
    條第1 項、第2 項分別定有明文。原告主張其向被告旺旺友
    聯產物保險股份有限公司投保，雙方簽立保險契約，並約定
    以要保人或被保險人住所所在地之法院為管轄法院，有保險
    契約在卷可稽（見本院卷第31頁）。又原告營業址係設於高
    雄市鼓山區○○○路350 號12樓之3 ，有公司及分公司基本
    資料查詢明細為憑（見本院卷第60頁），揆諸前開規定，本
    院就兩造間因上揭保險契約所衍生之本件爭議，自有管轄權
    。
二、按原告於判決確定前，得撤回訴之全部或一部。但被告已為
    本案之言詞辯論者，應得其同意，民事訴訟法第262 條定有
    明文。查本件原告於民國100 年5 月26日本案言詞辯論期日
    ，當庭撤回對另一被告蕭秀津之起訴及訴之聲明第2 項：「
    被告蕭秀津應將附件所示內容之道歉啟事，以10×7 平方公
    分之版面，刊登於聯合報、自由時報、蘋果日報中部版及南
    部版報頭下方1 日。」並經被告表示不爭執（見本院卷第81
    、82頁），揆諸前揭規定，其訴之撤回已生效力，本院自無
    庸就此部分再為論斷，合先敘明。
貳、實體部分：
一、本件原告起訴主張：原告於99年2 月8 日向被告投保汽車防
    盜器製造商（經銷商）履約保證保險，雙方約定保險期間自
    99年2 月8 日起至100 年2 月8 日止，原告並應預付最低保
    險費新臺幣（下同）600 萬元（保單號碼為1216第9HCPB000
    0000號，下稱系爭保約）。原告復於99年2 月8 日簽發自99
    年2 月8 日起每月8 日為發票日，以大眾商業銀行股份有限
    公司（下稱大眾銀行）大昌分行，面額均為50萬元之支票12
    紙，以資付款。原告嗣於99年9 月21日依系爭保約第19條第
    1 項約定，以保險單批改申請書之書面，向被告為終止系爭
    保約之意思表示，並要求取回發票日尚未屆期之支票，結算
    應補繳或退還之保費金額，該書面業於同日送達旺旺友聯公
    司，系爭保約即應於99年9 月22日發生終止之效力。詎被告
    明知上情，卻怠於結算，且訴外人蕭秀津即被告屏東分公司
    之經理在未通知原告的情況下，逕於99年11月5 日、8 日提
    示由原告所簽發如附表所示之支票，致如附表所示之支票因
    存款不足遭退票，原告之票據信用及商譽因而受有損害至鉅
    。又依兩造結算結果顯示，被告於系爭保險契約終止後，尚
    應返還原告預繳之保費740,640 元，益徵蕭秀津提示系爭支
    票時，被告對原告並無債權存在，然而臺灣票據交換所在原
    告提出確定判決前，不能塗銷前開退票註記，是為除去原告
    法律上地位之不安狀態，而有提起確認訴訟之必要。為此爰
    依民事訴訟法第247 條提起本訴，並聲明求為判決：確認被
    告旺旺友聯公司對原告如附表所示之支票債權不存在。
二、被告則當庭對於原告上開主張認諾，並同意原告之請求。
三、按確認法律關係之訴，非原告有即受確認判決之法律上利益
    者，不得提起之，民事訴訟法第247 條第1 項前段定有明文
    。所謂即受確認判決之法律上利益，係指法律關係之存否不
    明確，原告主觀上認其在法律上之地位有不安之狀態存在，
    且此種不安之狀態，能以確認判決將之除去者而言，若縱經
    法院判決確認，亦不能除去其不安之狀態者，即難認有受確
    認判決之法律上利益（最高法院52年台上字第1240號判例意
    旨參照）。本件原告主張因兩造間系爭保約業已於99年9 月
    22日終止，被告即應結算保費，並返還原告先行交付發票日
    尚未到期之支票，惟被告捨此不為，竟於99年11月5 日、8
    日分別提示如附表所示之支票，致因存款不足遭退票而影響
    原告之信用及商譽，致其遭列為不良退票紀錄等情，已為被
    告所不爭執；而查依臺灣票據交換所支票存款戶票信狀況註
    記須知第2 點規定：「支票存款戶之退票，依本須知第三點
    、第四點、第六點至第九點規定辦理註記者，即不列計構成
    拒絕往來或構成終止擔當付款人之委託之張數。」而同須知
    第9 點係規定：「票據發生退票後，其提示人經法院判決確
    定於提示票據時為不得享有票據上之權利、票據權利應受限
    制或其他票載發票人不負票據上責任之情形者，或所發生之
    退票係被他人冒名開立，或被他人盜用者，發票人得檢具該
    確定判決或相關證明並繳納手續費，經由往來金融業者核轉
    或直接向本所總（分）所申請註記事實。」足見原告須經法
    院判決確認被告對如附表所示之權利存在與否，方得將如附
    表所示之支票退票情形不列入支票存款戶註記，而有以確認
    判決加以除去其在法律上此種地位不安狀態之必要，則依原
    告上開主張，足認其有即受確認判決之法律上利益，核與前
    揭規定相符，自得提起本件確任訴訟。
四、次按當事人於言詞辯論時為訴訟標的之捨棄或認諾者，應本
    於其捨棄或認諾為該當事人敗訴之判決，民事訴訟法第384
    條定有明文。經查，被告對於原告主張依兩造系爭保約已終
    止請求確認主文1 項之支票債權不存在，於本院言詞辯論時
    表示認諾原告之上開請求，核屬就訴訟標的之認諾（見本院
    卷第82頁），揆諸首揭規定，本院自應為被告敗訴之判決。
據上論結，本件原告之訴為有理由，依民事訴訟法第78條、判決
如主張。
中    華    民    國   100    年    6     月    9     日
                      民事第六庭法  官  李怡諄
以上正本係照原本作成。
如對本判決上訴，須於判決送達後20日內向本院提出上訴狀。如
委任律師提起上訴者，應一併繳納上訴審裁判費。
中    華    民    國   100    年    6     月    9     日
                                書記官  陳俊亦
附表：
┌──┬─────┬──────┬─────┬────────┬──────┬─────┐
│編號│發  票  人│付款人      │帳號      │票面金額(新臺幣)│發   票   日│支票號碼  │
├──┼─────┼──────┼─────┼────────┼──────┼─────┤
│ 01 │佳德聯有限│大眾商業銀行│000000000 │ 50萬元         │99年9 月8日 │ABN0000000│
│    │公司      │大昌分行    │          │                │            │          │
├──┼─────┼──────┼─────┼────────┼──────┼─────┤
│ 02 │同上      │同上        │同上      │同上            │99年10月8日 │ABN0000000│
├──┼─────┼──────┼─────┼────────┼──────┼─────┤
│ 03 │同上      │同上        │同上      │同上            │99年11月8日 │ABN0000000│
└──┴─────┴──────┴─────┴────────┴──────┴─────┘